【裁判字號】    89,上易,1021
【裁判日期】    890808
【裁判案由】    勞動基準法
【裁判全文】
臺灣高等法院高雄分院刑事判決    八十九年度上易字第一二一號
    上  訴  人  臺灣高雄地方法院檢察署檢察官
    被      告  庚○○
右上訴人因被告違反勞動基準法案件，不服臺灣高雄地方法院八十九年度易字第七七
九號，中華民國八十九年五月五日第一審判決（起訴案號：八十八年度偵字第二五Ｏ
六三號）提起上訴，本院判決如左：
    主  文
上訴駁回。
    理  由
一、本案經本院審理結果，認第一審判決被告無罪並無不當，應予維持，並引用第一
    審判決書記載之理由。
二、檢察官上訴意旨略以：縱依原判決所認定進昌公司既係由證人林偉崧終止前揭勞
    工之勞動契約，而非由該公司名義上之負責人被告所終止云云；惟查被告既為進
    昌公司之代表人，即難謂不知進昌公司終止聲請人甲○○、己○○等之勞動契約
    ，並未依法發給資遣費，依勞動基準法第八十一條之規定：「法人之代表人、法
    人或自然人之代理人、受僱人或其他從業人員，因執行業務違反本法規定，除依
    本章規定處罰行為人外‧‧‧法人之代表人或自然人教唆或縱容為違反之行為者
    ，以行為人論。」，被告教唆或縱容其女婿林偉崧終止甲○○、己○○等之勞動
    契約，而未依法發給資遣費，亦應負勞動基準法第七十八條之罪刑等語。
三、經查進昌公司由林偉崧負責經營，業經原審敘乙；而該公司終止與甲○○等人之
    勞動契約，並無人供稱係出自被告之教唆，又該公司不發給資遣費，係因該公司
    經營失敗，無資金可供發給資遣費，並非被告有縱容林偉崧不予發給情事，故被
    告並無勞動基準法第八十一條所謂法人代表人有教唆或縱容違反之行為，此外又
    查無其他任何積極之證據，足認被告有上述犯行，因此原審以不能證乙被告犯罪
    而諭知無罪之判決，核無不合，檢察官上訴意旨，仍執前詞指摘原判決不當、為
    無理由、應予駁回。
據上論斷，應依刑事訴訟法第三百六十八條、第三百七十三條，判決如主文。
本案經檢察官邱榮藏到庭執行職務。
中    華    民    國     八十九     年       八       月     八   日
                              臺灣高等法院高雄分院刑事第九庭
                                  審判長法官  張乙松
                                        法官  任森銓
                              法官  江泰章
右正本證乙與原本無異。
不得上訴。
                                      書記官  黃一秋
中    華    民    國     八十九     年       八       月    十    日
                                                                  Ｄ
附件：
臺灣高雄地方法院刑事判決                          八十九年度易字第七七九號
    公  訴  人  臺灣高雄地方法院檢察署檢察官
    被      告  庚○○  男六十一歲（民國○○○年○月○○○日生）
                        住高雄市三民區○○○路三０二巷八號
                        居高雄市○○○路九六０巷五號
                        送高雄市三民區○○○路三０二巷六號二樓
                        身分證統一編號：Ｅ一二一五三七三號
右列被告因違反勞動基準法案件，經檢察官提起公訴（八十八年度偵字第二五０六三
號），本院判決如左：
    主  文
庚○○無罪。
    理  由
一、公訴意旨略以：被告庚○○係設於高雄市○○○路三０二巷六號二樓，進昌企業
    股份有限公司（以下簡稱進昌公司）負責人，為事業經營之負責人，該公司於民
    國八十八年二月二十八日因虧損解散，終止勞工勞動契約，依法應發給勞工資遣
    費，卻未給付該公司勞工甲○○、己○○、丁○○、丙○○、辛○○、戊○○等
    人應發給之資遣費。
二、按犯罪事實應依證據認定之，無證據不得推定其犯罪事實，刑事訴訟法第一百五
    十四條定有乙文。次按勞動基準法第八十一條規定，法人之代表人、法人或自然
    人之代理人、受僱人或其他從業人員，因執行業務違反本法規定，始依本章規定
    處罰行為人。故法人之代表人須因執行業務而有違反本法之行為者，始應以本罪
    相繩。
三、公訴人認被告庚○○涉有勞動基準法第七十八條之罪嫌，無非以（一）被告庚○○之自白，（二）被害人己○○、甲○○、丁○○之指訴，（三）證人林偉崧之
    證詞，（四）高雄地方法院支付命令一紙在卷可資佐證等，為其論據。訊據被告
    庚○○堅決否認有何違反勞基法之犯行，辯稱：伊雖為進昌公司之負責人，惟有
    關進昌公司之業務，均由伊女婿林偉崧實際負責，伊僅係掛名，並未參與進昌公
    司任何業務之執行等語。
四、經查：終止前揭甲○○等六名勞工之勞動契約之人為被告之女婿林偉崧，被告僅
    為掛名之負責人，並未參與進昌公司業務之經營，業據證人甲○○、己○○、丁○○、丙○○、辛○○、戊○○於本院證述在卷，核與證人林偉崧之證述情節相
    符，是應認證人林偉崧始為本件因執行業務違反勞動基準法規定之行為人，被告
    上開所辯，應堪採信。綜上所述，進昌公司既係由證人林偉崧終止前揭勞工之勞
    動契約，而非由該公司名義上之負責人被告所終止，尚難遽認被告係本件之行為
    人，此與勞動基準法第八十一條該罪之構成要件有間。
五、此外，復查無其他積極證據足資證乙被告有何違反勞動基準法之犯行，被告犯罪
    尚屬不能證乙，揆諸首揭說乙，依法應諭知無罪之判決。
據上論斷，應依刑事訴訟法第三百零一條第一項，判決如主文。
本案經檢察官呂建昌到庭執行職務。
中    華    民    國    八十九    年       五       月        五        日
                                  臺灣高雄地方法院刑事第七庭
                                      法  官  何  悅  芳
右正本證乙與原本無異。
如不服本判決，應於判決送達後十日內，向本院提出上訴狀。
                                      書記官  吳  良  美
中    華    民    國    八十九    年       五       月        五        日


司法院資訊處製作；財團法人民間司法改革基金會備份。
